臺灣板橋地方法院刑事判決　　　　　　　　　　　　　九十年度訴字第一○六八號
　　公　訴　人　臺灣板橋地方法院檢察署檢察官
　　被　　　告　巳○○　男　二.
　　選任辯護人　王中平律師
　　　　　　　　葉繼升律師
　　　　　　　　林佩儀律師
右列被告因偽造文書等案件，經檢察官提起公訴（八十九年度偵字第六○○九號），
本院判決如左：
    主  文
巳○○共同連續行使偽造私文書，足以生損害於他人，處有期徒刑肆月，如易科罰金
以佰元折算壹日。如附表所示之物均沒收。
    事  實
一、巳○○明知臺北縣板橋市○○路○段五號「天煌整合傳訊有限公司」（該公司係
    於民國八十八年十月二十六日始經核准設立登記，登記代表人為癸○○）之實際
    執行業務股東乙○○（所涉本件偽造文書、詐欺等犯行，未經起訴），利用代為
    「和信電訊股份有限公司」（下簡稱「和信公司」）之行動電話門號經銷商「碼
    頭科技實業有限公司」（設於臺北縣新莊市○○街四十一號，下簡稱「碼頭公司
    」），從事推銷申辦和信公司行動電話門號業務之際，向不詳之人以新臺幣（下
    同）一百元之代價購得他人身分證影本，據以冒名偽造不實之行動電話申請書，
    持向碼頭公司申辦和信公司行動電話門號，藉以取得和信公司行動電話門號之Ｓ
    ＩＭ卡後，再以每張二千五百元至三千元不等之價格販售予他人，安裝於行動電
    話內撥打使用，供他人詐得免費不法通訊利益，竟共同基於上開偽造文書以詐取
    不法通訊利益之概括犯意聯絡，自八十八年九月下旬某日起至同年十月十五日期
    間，依乙○○購得如附表所示被害人丙○○等十六人之身分證影本資料，在乙○○上址公司處，共同連續冒用上開「丙○○」等十六人名義，分工偽填「和信ON
    LINE服務申請書」（共一式四聯複寫）、「手機3000元抵用券暨合約同意書」，
    並於其上偽簽上開被冒名申請人之簽名，持向「碼頭公司」各申請辦理如附表所
    示「和信公司」行動電話門號，使「碼頭公司」人員陷於錯誤，而先行發給「和
    信公司」該等行動電話門號之ＳＩＭ卡，惟其申請後經和信公司審核察覺有異，
    曾將其中如附表編號一至十三所示申請行動電話門號退回，其二人復冒用如附表
    編號十三至十五所示戊○○、辛○○、丁○○等人名義，重新申請如該附表所示
    行動電話門號，其即將上開經和信公司核准提供行動電話撥接服務之ＳＩＭ卡，
    分別以上開價格販售他人或留供自己多次撥打使用該等行動電話門號，共同詐得
    和信公司各如附表編號十三至十六所示金額免付費之不法通訊利益，足生損害於
    如附表所示被害人丙○○等十六人、碼頭公司、和信公司。嗣於八十九年一月五
    日凌晨一時許，碼頭公司員工甲○○因乙○○提供之行動電話門號申請書，其中
    二十份經和信公司疑有不實退回，乃報警約談乙○○到案，復循線於同年月十一
    日晚上七時許，在臺北縣板橋市○○路一六三號二樓，查獲巳○○，扣得如附表
    編號一至十五所示丙○○等人遭冒名偽造之「和信ON LINE服務申請書」影本二
    十四張（起訴書誤繕為二十三張）及如附表編號十六所示以丑○○名義申辦之行
    動電話門號ＳＩＭ卡一枚，而查悉上情。
二、案經臺北市政府警察局移送臺灣板橋地方法院檢察署檢察官偵查起訴。
    理  由
一、訊據被告巳○○固不否認有於上揭時地幫乙○○填寫部分申請資料及販賣數張Ｓ
    ＩＭ卡之事實，惟辯稱：伊幫乙○○填寫申請書資料時，身分證影本資料均係乙○○交給伊，伊並不知係冒名填寫，至伊雖幫乙○○賣過幾張ＳＩＭ卡，但所得
    價款均交給乙○○，伊只有自乙○○處取得幾張ＳＩＭ卡作為代價而已云云。經
    查，右揭犯罪事實，業經被告於偵審中供認：伊知道乙○○以每張一百元買來之
    身分證申請行動電話門號使用，是準備不付錢，要將申請之ＳＩＭ卡以每張三千
    元價格販賣，伊有幫乙○○偽填寫過申請資料；伊聽乙○○說身分證是以每張一
    百元購得，當初乙○○購買身分證時伊並不知情，後來伊問乙○○身分證來源，
    他才告訴伊，乙○○要伊填寫申請書申請門號，一個人名義可以申請二支門號，
    乙○○會分給伊一些門號使用，因為乙○○有代理和信公司門號，伊在乙○○公
    司裡面填寫所有的申請書之後，伊把申請書交給乙○○去處理，伊把申請書填好
    之後乙○○就把十幾張的ＳＩＭ卡給伊，大部分的ＳＩＭ卡伊都送別人做人情，
    伊只留一、二張ＳＩＭ卡使用，伊有撥打使用ＳＩＭ卡，沒有繳電話費；被扣之
    申請書影本，是由伊和乙○○共同填寫的；伊有幫乙○○賣過ＳＩＭ卡，所得價
    款均交給乙○○，乙○○則拿幾張ＳＩＭ卡給伊作為代價等語明確（見偵查卷一
    五三至一五五頁、本院九十年七月二十六日、八月二十三日訊問筆錄、九十一年
    十一月二十八日審判筆錄），其於審理中並自白曾為乙○○填寫不實申請書，並
    收受乙○○交付之ＳＩＭ卡轉送或供給使用等情，此有其庭陳之九十年十月三十
    日自白狀在卷可稽，核與共犯乙○○於警訊、偵查中供證情節，雖推諉被告巳○○始為本件犯罪主謀，惟亦供認確有冒名偽造申請書，申領得和信公司行動電話
    門號ＳＩＭ卡後，販售圖利之情無訛（見偵查卷四十二頁、一五七頁、一五八頁
    ），另證人即被害人丁○○（即林芯卉）、邱慧怡、沈勝富、丙○○、辰○○、
    劉興膝、午○○、辛○○、戊○○、寅○○、謝碧婌、壬○○、子○○、陳秋伶
    （即己○○）等（見偵查卷一八○頁、一八一頁、一八六頁反面、本院九十一年
    九月二十六日訊問筆錄）亦分別於偵審中證述如附表所示行動電話門號申請書均
    非其等填寫申請之情甚明，此外復有和信公司檢送如附表所示該公司行動電話門
    號申請資料、使用及欠費情形等資料在卷可稽，另有如附表編號一至十五所示丙○○等人遭冒名偽造之「和信ON LINE服務申請書」影本二十四張及如附表編號
    十六所示以丑○○名義申辦之行動電話門號ＳＩＭ卡一枚扣案可資佐證，而被告
    上開所辯其參與本件犯罪程度情節，並無解免其本件罪責，僅可供本院量刑參酌
    。又被告與乙○○共同以被害人丙○○等人身分證影本資料，據以冒名偽造申請
    書，經由碼頭公司申辦和信公司行動電話門號，藉以取得ＳＩＭ卡販售或供己撥
    打使用，詐得免費不法通信利益，自足生損害於被害人丙○○等人、碼頭公司、
    和信公司等權益甚明。是本件事證明確，被告犯行堪以認定，應予依法論罪科刑
    。
二、核被告巳○○冒名申請行動電話門號使用等犯行，係犯刑法第二百十六條、第二
    百十條之行使偽造私文書罪、第三百三十九條第二項之詐欺得利罪。其行使前之
    偽造私文書之低度行為應為其後行使之高度行為所吸收；又其偽造被害人丙○○
    等人簽名署押係屬偽造私文書之一部行為，故均不另論罪。公訴意旨就被告所犯
    詐得和信公司行動電話門號之ＳＩＭ卡使用犯行部分，認係犯刑法第三百三十九
    條第三項、第一項之詐欺取財罪云云，惟按行動電話使用者，係基於與電信事業
    單位間之約定，由該事業單位提供電信設備予該使用者使用，並非將特定財產移
    轉予使用者，是則被告偽以他人名義申請行動電話門號，由和信公司所提供之門
    號並非具體之財產，再查，電信事業單位所發給用戶之ＳＩＭ卡，乃供通信識別
    用途之用戶識別卡，於日後該行動電話中止使用時，該ＳＩＭ卡即失其功能，查
    係附隨於行動電話號碼而使用，被告基於不法所有意圖並施以詐術所欲取得係免
    付費之不法通訊利益，是被告之行為，自與刑法第三百三十九條第一項詐欺取財
    罪之構成要件不符，應係犯刑法第三百三十九條第二項之詐欺得利罪，再被告已
    有撥打詐得不法通訊利益，其行為應屬已達既遂，公訴意旨上開就此部分所認詐
    欺取財未遂云云，容有未洽，惟其起訴犯罪事實相同，爰就此部分逕予變更起訴
    法條。又被告所犯上開二罪，與乙○○間，有犯意聯絡及行為分擔，為共同正犯
    。再其多次冒名申請行動電話門號所犯上開行使偽造私文書、詐欺得利等行為，
    均為時間密接、所犯構成要件相同，顯均係基於概括犯意反覆為之，均為連續犯
    ，應各以一罪論，並加重其刑。另其所犯上開行使偽造私文書、詐欺得利等二罪
    間，有方法結果關係，為牽連犯，應從一重之行使偽造私文書論處。爰審酌被告
    犯罪之動機、目的、手段、所得利益、所生危害、犯罪後態度等一切情狀，分別
    量處如主文所示之刑，並諭知易科罰金之折算標準，以資懲儆。又如附表所示之
    物，則依法併予宣告沒收。至警方查獲被告時另扣有卡號分別為00000000000000
    、00000000000000、00000000000000等ＳＩＭ卡三枚，惟查其中00000000000000
    卡號之ＳＩＭ卡，係屬如附表編號五所示由被告女友歐陽怡芬申辦之0000000000
    行動電話門號之ＳＩＭ卡，至00000000000000、00000000000000卡號之ＳＩＭ卡
    ，經查則分別係洪仁迅申請之0000000000、葛鴻瑞申請之0000000000等行動電話
    門號之ＳＩＭ卡，尚查無與被告本件犯罪有涉，自難併予宣告沒收，附此敘明。
據上論斷，應依刑事訴訟法第二百九十九條第一項前段、第三百條，刑法第二十八、
第五十六條、第二百十六條、第二百十條、第三百三十九條第二項、第五十五條、第
四十一條第一項前段、第二百十九條、第三十八條第一項第二款、第三款，罰金罰鍰
提高標準條例第一條前段、第二條，判決如主文。
本案經檢察官李海龍到庭執行職務
中      華      民      國    九十一    年     十一     月    二十九    日
                                    臺灣板橋地方法院刑事第六庭
                                        法  官  彭  全  曄
右正本證明與原本無異
如不服本判決應於送達後十日內向本院提出上訴狀
                                        書記官  梁  宜  庭
中      華      民      國    九十一    年     十二     月      四     日
附錄本案論罪科刑法條全文：
刑法第二百十六條
行使第二百十條至第二百十五條之文書者，依偽造、變造文書或登載不實事項或使登
載不實事項之規定處斷。
刑法第二百十條
偽造、變造私文書，足以生損害於公眾或他人者，處五年以下有期徒刑。
刑法第三百三十九條
意圖為自己或第三人不法之所有，以詐術使人將本人或第三人之物交付者，處五年以
下有期徒刑、拘役或科或併科一千元以下罰金。
以前項方法得財產上不法之利益或使第三人得之者亦同。
前二項之未遂犯罰之。
附表：
┌─┬───┬──────┬────┬───────┬─────────┐
│編│被害人│冒名申請    │申請書  │應沒收物品    │備註              │
│號│      │行動電話門號│簽名日期│              │                  │
├─┼───┼──────┼────┼───────┼─────────┤
│１│丙○○│0000000000  │88.9.22 │上開門號之申請│和信公司退件後無人│
│  │      │            │        │書四聯（含各聯│使用              │
│  │      │            │        │上偽造之被害人│                  │
│  │      │            │        │簽名各一枚）、│                  │
│  │      │            │        │同意書一張（含│                  │
│  │      │            │        │其上偽造之被害│                  │
│  │      │            │        │人簽名一枚）  │                  │
├─┼───┼──────┼────┼───────┼─────────┤
│２│午○○│0000000000  │89.9.27 │同右          │同右              │
│  │      │0000000000  │        │              │                  │
├─┼───┼──────┼────┼───────┼─────────┤
│３│寅○○│0000000000  │88.9.27 │同右          │和信公司退件後，於│
│  │      │            │        │              │88.10.15改以丁○○│
│  │      │            │        │              │名義申請使用，迄88│
│  │      │            │        │              │.11.29停話，欠費41│
│  │      │            │        │              │3元               │
├─┼───┼──────┼────┼───────┼─────────┤
│４│辰○○│0000000000  │88.9.27 │同右          │和信公司退件後無人│
│  │      │0000000000  │        │              │使用              │
├─┼───┼──────┼────┼───────┼─────────┤
│５│庚○○│0000000000  │88.9.28 │同右          │0000000000同右；  │
│  │      │0000000000  │        │              │0000000000其後於88│
│  │      │            │        │              │.10.19由被告女友歐│
│  │      │            │        ││陽怡芬申請使用，迄│
│  │      │            │        │              │89.3.17停話，未欠 │
│  │      │            │        │              │費                │
├─┼───┼──────┼────┼───────┼─────────┤
│６│謝碧婌│0000000000  │88.9.29 │同右          │0000000000和信公司│
│  │      │0000000000  │        │              │退件後，於88.10.17│
│  │      │            │        │              │由謝蓉儀申請使用，│
│  │      │            │        │              │因未送回申請書，旋│
│  │      │            │        │              │於88.10.18停話，欠│
│  │      │            │        │              │費6元；           │
│  │      │            │        │              │0000000000和信公司│
│  │      │            │        │              │退件後無人使用    │
├─┼───┼──────┼────┼───────┼─────────┤
│７│壬○○│0000000000  │88.9.29 │同右          │和信公司退件後，於│
│  ││            │        │              │88.10.7由黃華謹申 │
│  │      │            │        │              │請使用，迄88.10.17│
│  │      │            │        │              │停話，欠費187元   │
├─┼───┼──────┼────┼───────┼─────────┤
│８│邱慧怡│0000000000  │88.9.29 │同右          │和信公司退件後無人│
│  │      │            │        │              │使用              │
├─┼───┼──────┼────┼───────┼─────────┤
│９│卯○○│0000000000  │88.9.30 │同右          │0000000000和信公司│
│  │      │0000000000  │        │              │退件後，於88.10.15│
│  │      │            │        │              │改以辛○○名義申請│
│  │      │            │        │              │使用，迄88.12.20停│
│  │      │            │        │              │話，欠費42627元； │
│  │      │            │        │              │0000000000和信公司│
│  │      │            │        │    │退件後無人使用    │
├─┼───┼──────┼────┼───────┼─────────┤
│１０│沈勝富│0000000000  │88.9.30 │同右          │0000000000和信公司│
│  │      │0000000000  │        │              │退件後無人使用；  │
│  │      │            │        │              │0000000000和信公司│
│  │      │            │        │              │退件後，由王建緯於│
│  │      │            │        │              │89.5.26 申請正常使│
│  │      │            │        │              │用                │
├─┼───┼──────┼────┼───────┼─────────┤
││子○○│0000000000  │88.10.3 │同右          │和信公司退件後，改│
│  │      │            │        │              │以辛○○名義，於88│
│  │      │            │        │              │.10.15申請使用，迄│
│  │      │            │        │              │89.3.16停話，欠費 │
│  │      │            │        │              │19885元           │
├─┼───┼──────┼────┼───────┼─────────┤
││陳秋伶│0000000000  │88.10.3 │同右          │0000000000和信公司│
│  │（現更│0000000000  │        │              │退件後，由古張秀玉│
│  │名為陳│            │        │              │於89.1.22申請使用 │
│  │季姍）│            │        │              │迄91.9.10停話；   │
│  │      │            │        │              │0000000000和信公司│
│  │      │            │        │              │退件後，於88.10.15│
│  │      │            │        │              │改以丁○○名義申請│
│  │      │            │        │              │使用，迄88.11.29停│
│  │      │            │        │              │話，欠費11203元   │
├─┼───┼──────┼────┼───────┼─────────┤
││戊○○│0000000000  │88.10.5 │同右          │0000000000和信公司│
│  │      │0000000000  │        │              │退件後無人使用；  │
│  │      │            │        │        │0000000000和信公司│
│  │      │            │        │              │退件後，復於88.10.│
│  │      │            │        │              │14申請使用，因申請│
│  │      │            │        │              │書未送回，旋於88. │
│  │      │            │        │              │10.15停話，欠費6元│
├─┼───┼──────┼────┼───────┼─────────┤
││辛○○│0000000000  │88.10.9 │上開各門號之申│0000000000自88.10.│
│  │      │（原係以劉興│        │請書用戶聯一張│15申請使用，迄88.1│
│  │      │西名義申請）│        │（含其上偽造之│2.20停話，欠費4262│
│  │      │            │        │被害人簽名一枚│7元；             │
│  │      │0000000000  │        │）、其餘申請書│0000000000自88.10.│
│  │      │（原係以黃本│        │三聯及同意書上│15申請使用，迄89.3│
│  │      │昌名義申請）│        │偽造之被害人簽│.16停話，欠費19885│
│  │      │            │        │名各一枚      │元；              │
├─┼───┼──────┼────┼───────┼─────────┤
││丁○○│0000000000  │88.10.14│同右          │0000000000自88.10.│
│  │（現更│（原係以陳秋│        │              │15申請使用，迄88. │
│  │名為林│伶名義申請）│        │              │11.29停話，欠費112│
│  │芯卉）│            │        │              │03元；            │
│  │      │0000000000  │        │              │0000000000自88.10.│
│  │      │（原以寅○○│        │              │15申請使用，迄88. │
│  │      │名義申請）  │        │              │11.29停話，欠費413│
│  │      │            │        │              │元                │
├─┼───┼──────┼────┼───────┼─────────┤
││丑○○│0000000000  │88.9.23 │同右及ＳＩＭ卡│自88.9.23申請使用 │
│  │      │（SIM卡卡號 │        │一枚          │，迄88.10.9停話， │
│  │      │：0000000000│        │              │欠費3516          │
│  │      │  2330）    │        │            │                  │
└─┴───┴──────┴────┴───────┴─────────┘
